【裁判字號】    97,訴,1424
【裁判日期】    971211
【裁判案由】    營利事業所得稅
【裁判全文】
臺北高等行政法院判決
                                      97年度訴字第1424號
                              .
原      告  北宏實業有限公司
代  表  人  甲○○
被      告  財政部臺灣省北區國稅局
代  表  人  陳文宗（局長）住同上
訴訟代理人  乙○○
上列當事人間因營利事業所得稅事件，原告不服財政部中華民國
97年4月10日台財訴字第09700151750號（案號：第00000000號）
訴願決定，提起行政訴訟。本院判決如下：
    主  文
原告之訴駁回。
訴訟費用由原告負擔。
    事  實
一、事實概要：
    緣原告民國（下同）94年度營利事業所得稅結算申報，原列
    報營業成本新臺幣（下同）39,507,509元、營業費用及損失
    總額13,859,866元，經被告機關查獲虛報營業成本345,119
    元及營業費用196,974元，分別核定為38,441,330元及13,42
    2,872元，除補徵稅額375,793元外，並處罰鍰135,500 元。
    原告不服，申經復查，獲准追認營業成本170,782 元、營業
    費用及損失總額45,613元及追減罰鍰2,100 元，其餘復查駁
    回。原告就營業成本及罰鍰項目仍表不服，提起訴願遭決定
    駁回，遂提起本件行政訴訟。
二、兩造聲明：
    (一)原告聲明求為判決：1.訴願決定、原處分（含復查決定）
                          關於不利於原告的部分均撤銷。
                        2.訴訟費用由被告負擔。
    (二)被告聲明求為判決：1.駁回原告之訴。
                        2.訴訟費用由原告負擔。
三、兩造之爭點：被告機關核定原告營業成本38,612,112元，及
    罰鍰133,400元，是否適法？
    (一)原告主張之理由：
      1.原告於94年12月10日支付566,000 元修繕模具費用，經
        被告轉列為資本支出而刪除550,278 元。原告係製造專
        為水電工程用之人孔，其每次之規格均係依其不同規格
        而製造模具，故其模具之使用一次即閒置不用，此與一
        般行業不同，原告有時會稍微相同所需之模具，將舊有
        閒置之模具稍加修改而使用，以便降低製造成本，對此
        原告於申請復查及訴願時，均請各主管機關對特殊行業
        所遇到之問題，不能以一般行業所需模具須折舊兩年之
        規定處理，原告亦於申復時請各主管機關、財政部對此
        特殊案例能加以解釋，但被告均不正面回應。
      2.營業稅法罰則之立法原意，應是針對一些不肖廠商，利
        用不法手段達到逃漏稅目的，被查獲時對其裁罰，而不
        是對正當廠商因一時不慎的疏忽，而導致錯誤並無存心
        逃漏稅的心態，而加以裁罰，原告係因會計人員一時疏
        忽，於金額統計時，不慎加錯，並非存心作假帳逃漏說
        款。更何況原告於原申報營業稅時，業已自繳幾十萬之
        稅款，若原告真要逃漏稅，應會以鉅額之金額為之，被
        告以一己主觀意識而對原告裁罰，有欠公允。
    (二)被告主張之理由：
      1.營業成本
        (1)按「營利事業所得之計算，以其本年度收入總額減除
          各項成本費用、損失及稅捐後之純益額為所得額。」
          為行為時所得稅法第24條第1項所明定。次按「一、
          修繕費支出凡足以增加原有資產之價值者，應作為資
          本支出。」「營利事業修繕或購置固定資產，其耐用
          年限不及2年，或其耐用年限超過2年，而支出金額不
          超過新臺幣6 萬元者，得以其成本列為當年度費用。
          但整批購置大量器具，每件金額雖未超過新臺幣6 萬
          元，其耐用年限超過2 年者，仍應列作資本支出。」
          為營利事業所得稅查核準則第77條第1款及第77條之1
          所規定。
        (2)原告係經營鋼筋水泥製品製造業，94年度列報營業成
          本39,507,509元，被告初查以其（一）保險費帳載及
          列報數795,982元，憑證金額為768,544元，虛列27,4
          38元；原料進貨成本帳載及列報數25,069,185元，憑
          證金額為24,751,504元，虛列317,681元，合計345,1
          19元不予認列。（二）修繕費中3月24日9,528元、7
          月5日22,800元及11月16日12,800元合計45,128 元換
          修紀錄與規定不合，不予認列；另9 月12日63,660元
          及10月17日68,380元（吊車起重機）及12月10日566,
          000元（模具），合計698,040元應轉列資本支出，並
          分別按耐用年限5年及2年提列折舊合計22,108元〔63
          ,660÷（5+1）×4÷12＋68,380÷（5+1）×3÷12＋
          566,000÷（2+1）×1÷12〕，核定營業成本38,441,
          330元（詳卷第112頁至第119頁）。原告主張系爭修
          繕費係購買鍋爐用之清罐劑、換修鍋爐用配管、車輛
          軸承、鋼板及零件更換等，均屬損耗性質之物品；又
          吊車起重機操作時稍有不慎即損壞，零件又貴，亦屬
          損耗品；另依各工程不同規格而需使用不同之模具，
          有時為節省成本，將規格相近之舊模具修改使用，非
          屬可重複使用之資本支出性質，不應轉列資本支出云
          云，申經被告復查決定以，經就原告提示之帳簿、修
          繕費估價單及統一發票等資料查核，系爭修繕費中45
          ,128元係購置鍋爐用清罐劑及鍋爐用配管，核屬損耗
          品，准予追認；另132,040元係吊車起重機換置剎車
          來令片、剎車線圈、台車傳動輪及軸心等零件，每筆
          金額雖已達6萬元（單項明細支出未達6萬元），惟其
          主張吊車操作時稍有不慎即損壞，係屬損耗品，核屬
          可採，准予追認，原核定轉列折舊6,386元〔63,660
          ÷（5+1）×4÷12＋68,380÷（5+1）×3÷12〕應予
          追減；另模具修理費566,000元1筆，統一發票明細內
          容為管塞、模具內模修改及換新，單項明細支出均超
          過6 萬元，核屬足以增加原有資產價值之修繕，依首
          揭規定，原核定予以轉列資本支出，按耐用年限2 年
          提列折舊 15,722元〔566,000÷（2+1）×1÷12〕並
          無不合。原核定營業成本38,441,330元應予追認170,
          782元，復查決定變更核定營業成本38,612,112元（
          原處分卷第182 頁）。原告仍表不服提起訴願，經財
          政部訴願決定駁回。
        (3)經查系爭模具修理費566,000元1筆（原處分卷第129
          頁），統一發票明細內容為管塞、模具內模修改及換
          新，單項明細支出均超過6 萬元，且系爭模具經修改
          後即可重複使用，核屬足以增加原有資產價值之修繕
          ，依首揭規定，原核定予以轉列資本支出，按耐用年
          限2 年提列折舊並無不合，被告原復查決定營業成本
          38,612,112元並無不合，請予維持。
      2.罰鍰
        (1)按「納稅義務人已依本法規定辦理結算申報，但對依
          本法規定應申報課稅之所得額有漏報或短報情事者，
          處以所漏稅額2倍以下之罰鍰。」為所得稅法第110條
          第1項所明定。
        (2)原告94年度虛報營業成本345,119元及營業費用196,9
          74元，致漏報所得額542,093元，被告按所漏稅額135
          ,523元處1倍罰鍰135,500元。原告主張係會計人員於
          平時作帳時加計錯誤所致，屬無心之過，非以不實金
          額記載於帳上，請撤銷罰鍰云云，申經被告復查決定
          以，本件依原告提示之帳簿憑證及結算申報資料查核
          結果，除營業費用中交際費7,913 元既經追認，核無
          虛報情形外，營業成本中保險費、原料進貨成本及營
          業費用中旅費、運費、郵電費、其他費用等均有憑證
          總金額與帳載總金額及列報數不符之情形已如前述，
          虛報營業成本345,119元及營業費用188,584元（196,
          974－8,390）合計533,703元，致短報所得額533,703
          元，違章事證明確，原告縱無故意，亦難謂無虛報之
          過失責任，依首揭規定，被告初查裁處罰鍰核無違誤
          ，惟經重行核算漏稅額133,426元，並按所漏稅額133
          ,426元處1倍罰鍰133,400元，原處罰鍰135,500 元復
          查決定予以追減2,100元，訴願決定亦予維持。
        (3)本件依原告提示之帳簿憑證及結算申報資料查核結果
          ，營業成本中之保險費帳載及列報數795,982 元，憑
          證金額為768,544元，虛列27,438元（原處分卷第102
          頁）；原料進貨成本帳載及列報數25,069,185元，憑
          證金額為24,751,504元，虛列317,681 元（原處分卷
          第98頁）；營業費用及損失總額中之旅費帳載及列報
          數256,951元，憑證金額為244,285元，虛列12,666元
          （原處分卷第95-2頁至第97頁）；運費帳載及列報數
          4,572,929元，憑證金額為4,478,992元，虛列93,937
          元（原處分卷第95頁）；郵電費帳載及列報數226,73
          3元，憑證金額為225,282元，虛列1,451 元（原處分
          卷第93頁至第94頁）；其他費用帳載及列報數3,220,
          302元，憑證金額為3,139,772元，虛列80,530元（原
          處分卷第80頁至第88頁），合計虛報營業成本345,11
          9 元及營業費用188,584元，致短報所得額533,703元
          ，違章事證明確，原告應注意能注意而不注意，將帳
          載資料多次重複計入，且加總錯誤，縱無故意，亦難
          謂無過失責任，依首揭規定，原復查決定按所漏稅額
          133,426元（計算如附表）處1 倍罰鍰133,400元並無
          違誤，請予維持。
      3.綜上論述：原處分（復查決定）及訴願決定並無違誤，
        請准如答辯之聲明判決。
    理  由
一、按「營利事業所得之計算，以其本年度收入總額減除各項成
    本費用、損失及稅捐後之純益額為所得額。」「納稅義務人
    應於每年5月1日起至5 月31日止，填具結算申報書，向該管
    稽徵機關，申報其上一年度內構成綜合所得總額或營利事業
    收入總額之項目及數額，以及有關減免、扣除之事實，並應
    依其全年應納稅額減除暫繳稅額、尚未抵繳之扣繳稅額及可
    扣抵稅額，計算其應納之結算稅額，於申報前自行繳納。」
    「納稅義務人已依本法規定辦理結算申報，但對依本法規定
    應申報課稅之所得額有漏報或短報情事者，處以所漏稅額2
    倍以下之罰鍰。」為行為時所得稅法第24條第1 項、第71條
    第1項及第110條第1項所明定。次按「修繕費：一、修繕費
    支出凡足以增加原有資產之價值者，應作為資本支出。……
    」及「營利事業修繕或購置固定資產，其耐用年限不及2 年
    ，或其耐用年限超過2年，而支出金額不超過新臺幣6萬元者
    ，得以其成本列為當年度費用。但整批購置大量器具，每件
    金額雖未超過新臺幣6萬元，其耐用年限超過2年者，仍應列
    作資本支出。」為營利事業所得稅查核準則第77條第1 款及
    第77條之1所規定。
二、本件原告係經營鋼筋水泥製品製造業，94年度營利事業所得
    稅結算申報，原列報營業成本39,507,509元，被告機關初查
    以其（一）保險費帳載及列報數795,982元，憑證金額為768
    ,544元，虛列27,438元；原料進貨成本帳載及列報數25,069
    ,185元，憑證金額為24,751,504元，虛列317,681元，合計3
    45,119元不予認列。（二）修繕費中3月24日9,528元、7月5
    日22,800元及11月16日12,800元合計45,128元換修紀錄與規
    定不合，不予認列；另9月12日63,660元及10月17日68,380
    元（吊車起重機）及12月10日566,000元（模具），合計698
    ,040元應轉列資本支出，並分別按耐用年限5年及2年提列折
    舊合計22,108元〔63,660÷（5+1）×4÷12＋68,380÷（5+
    1）×3÷12＋566,000÷（2+1）×1÷12〕，核定營業成本
    38,441,330元。且原告94年度營利事業所得稅結算申報，虛
    報營業成本345，119元【保險費帳載及列報數795,982 元，
    憑證金額為768,544元，虛列27,438元；原料進貨成本帳載
    及列報數25,069,185元，憑證金額為24,751,504元，虛列31
    7,681元，合計虛列345,119元】及營業費用196,974 元【旅
    費帳載及列報數256,951元，憑證金額為244,285元，虛列12
    ,666元；運費帳載及列報數4,572,929元，憑證金額為4,478
    ,992元，虛列93,937元；郵電費帳載及列報數226,733元，
    憑證金額為225,282元，虛列1,451元；交際費帳載數392,96
    2元，列報數252,473元，憑證金額為244,083元（正確為384
    ,572元），虛列8,390元；其他費用帳載及列報數3,220,302
    元，憑證金額為3,139,772元，虛列80,530元，合計虛列196
    ,974 元。】，致漏報所得額542,093元，被告機關乃按所漏
    稅額135,523元處1 倍罰鍰135,500元（計至百元止）。原告
    不服，申經復查，獲准追認營業成本170,782元、營業費用
    及損失總額45,613元及追減罰鍰2,100元，其餘復查駁回。
    原告就營業成本及罰鍰項目仍表不服，提起訴願遭決定駁回
    各情，有盈餘分配表或盈虧撥補表、總分類帳、課稅資料歸
    戶清單、原告財產目錄、營利事業所得稅結算申報書、統一
    發票、核定通知書、核定稅額繳款書、罰鍰處分書、違章案
    件罰鍰繳款書、復查及訴願決定書等附原處分卷及訴願卷內
    可稽。
三、原告循序起訴意旨略以：原告係製造專為水電工程用之人孔
    ，其每次之規格均係依其不同規格而製造模具，故其模具之
    使用一次即閒置不用，此與一般行業不同，原告有時將舊有
    閒置之模具稍加修改而使用，以便降低製造成本，應不能以
    一般行業所需模具須折舊兩年之規定處理，營業稅法罰則之
    立法原意，應是針對一些不肖廠商，利用不法手段達到逃漏
    稅目的，被查獲時對其裁罰，而不是對正當廠商因一時不慎
    的疏忽，而導致錯誤並無存心逃漏稅的心態，而加以裁罰，
    原告係因會計人員一時疏忽，於金額統計時，不慎加錯，並
    非存心作假帳逃漏說款。更何況原告於原申報營業稅時，業
    已自繳幾十萬之稅款，若原告真要逃漏稅，應會以鉅額之金
    額為之，被告以一己主觀意識而對原告裁罰，有欠公允，爰
    請判決如訴之聲明云云。
四、本件兩造之爭點為被告機關核定原告營業成本38,612,112元
    ，及罰鍰133,400元，是否適法？經查：
（一）系爭模具修理費566,000元1筆（參原處分卷第129頁），
      統一發票明細內容為管塞、模具內模修改及換新，單項明
      細支出均超過6萬元，且系爭模具經修改後即可重複使用
      ，核屬足以增加原有資產價值之修繕，依首揭規定，原核
      定予以轉列資本支出，按耐用年限2 年提列折舊，並無不
      合，被告原復查決定核認營業成本38,612,112元，尚無違
      誤。
（二）又納稅義務人已依本法規定辦理結算申報，但對依本法規
      定應申報課稅之所得額有漏報或短報情事者，處以所漏稅
      額2倍以下之罰鍰，此為上揭所得稅法第110條第1項所明
      定。本件被告依原告提示之帳簿憑證及結算申報資料查核
      結果，營業成本中之保險費帳載及列報數795,982元，憑
      證金額為768,544元，虛列27,438元（參原處分卷第102頁
      ）；原料進貨成本帳載及列報數25,069,185元，憑證金額
      為24,751,504元，虛列317,681元（參原處分卷第98頁）
      ；營業費用及損失總額中之旅費帳載及列報數256,951元
      ，憑證金額為244,285元，虛列12,666元（參原處分卷第
      95-2頁至第97頁）；運費帳載及列報數4,572,929元，憑
      證金額為4,478,992元，虛列93,937元（參原處分卷第95
      頁）；郵電費帳載及列報數226,73 3元，憑證金額為225,
      282 元，虛列1,451 元（參原處分卷第93頁至第94頁）；
      其他費用帳載及列報數3,220, 302元，憑證金額為3,13
      9,772 元，虛列80,530元（參原處分卷第80頁至第88頁）
      ，合計虛報營業成本345,11 9元及營業費用188,584 元，
      致短報所得額533,703 元，違章事證明確，原告應注意能
      注意而不注意，將帳載資料多次重複計入，且加總錯誤，
      縱無故意，亦難謂無過失責任，依首揭規定，原復查決定
      按所漏稅額133,426 元，處1 倍罰鍰133,400 元，並無違
      誤。
五、綜上論述，原告起訴論旨，並非足採。被告機關核定原告營
    業成本38,612,112元，及罰鍰133,400元，認事用法，並無
    違誤，復查及訴願決定，遞予維持，亦無不合，原告徒執前
    詞，訴請撤銷，為無理由，應予駁回。
六、本件事證已臻明確，兩造其餘主張及證據，核與本判決所得
    心證及結果不生影響，毋庸逐一論述，附此敘明。
七、據上論結，本件原告之訴為無理由，爰依行政訴訟法第98條
    第1項前段，判決如主文。
中    華    民    國    97    年    12    月    11    日
                      台北高等行政法院第六庭
                      審 判 長法  官   林文舟
                              法  官   陳鴻斌
                              法  官   許瑞助
上為正本係照原本作成。
如不服本判決，應於送達後20日內，向本院提出上訴狀並表明上
訴理由，如於本判決宣示後送達前提起上訴者，應於判決送達後
20日內補提上訴理由書（須按他造人數附繕本）。
中    華    民    國    97    年    12    月    11    日
                              書記官   吳芳靜


司法院資訊處製作；財團法人民間司法改革基金會備份。
